【裁判字號】    98,消債更,28
【裁判日期】    980602
【裁判案由】    聲請更生
【裁判全文】
臺灣基隆地方法院民事裁定            98年度消債更字第28號
聲  請  人
即  債務人  甲○○
代  理  人  侯傑中律師
上列當事人聲請消費者債務清理事件，本院裁定如下：
    主  文
債務人甲○○自中華民國98年6月3日12時起開始更生程序。
命司法事務官進行本件更生程序。
    理  由
一、按法院開始更生程序之裁定，應載明其年、月、日、時，並
    即時發生效力；法院裁定開始更生或清算程序後，得命司法
    事務官進行更生或清算程序，必要時得選任律師、會計師或
    其他適當之自然人或法人一人為監督人或管理人；消費者債
    務清理條例（下稱本條例）第45條第1項、第16條第1項分別
    定有明文。
二、本件聲請意旨略以：債務人有不能清償債務之情事，於本條
    例施行前，曾依中華民國銀行公會會員辦理消費金融案件無
    擔保債務協商機制（下稱銀行公會債務協商機制）與金融機
    構債權人萬泰銀行成立協商，並約定每月償還新臺幣（下同
    ）17,148元，惟於民國（下同）95年11月初，因參與協商之
    聯邦銀行，竟違反先前債務協商之約定，未撤回對債務人扣
    薪之強制執行，且經債務人反應後，聯邦銀行仍未即時處理
    ，繼續扣押債務人12月份之薪資，致債務人已無餘款可依約
    償還，直至同年12月20日，始返還協商成立後之扣款20,273
    元，而債務人於取得該筆退款後，雖旋即前往萬泰銀行繳納
    協商款項，惟萬泰銀行稱債務人業已逾期而拒絕債務人還款
    。另於同年12月，由債務人發起之互助會，有 3名會員得標
    後，即失去蹤影，債務人因無力負擔每月連同本身會首之會
    款計 8萬元，僅得宣告倒會，此時債務人之債務負擔更形沉
    重，加以萬太銀行以債務人違約而拒絕債務人繼續履行，足
    徵債務人確有不可歸責於己之事由。又債務人之無擔保及無
    優先權之債務總額未逾 1,200萬元，復未經法院裁定開始清
    算宣告破產云云。
三、經查，債務人所主張之上開事實，業據提出戶籍謄本、財產
    及收入狀況說明書、全國財產稅總歸戶財產查詢清單、綜合
    所得稅各類所得資料清單土地及建物謄本、95年11月及12月
    薪資明細、郵局存摺內頁影本、合會名單、債權人清冊、聯
    合徵信中心當事人綜合信用報告、債權移轉通知書、協議書
    暨無擔保債務還款計劃、債務人清冊等件為證，自堪信為真
    實。是以聯邦銀行既已依銀行公會債務協商機制參與協商並
    與債務人達成協議，詎其於協商成立後，竟未積極即時撤回
    對債務人薪資之強制執行，且於債務人向其反映後仍消極不
    為處置，因而導致債務人之收入扣除必要支出後，所剩餘額
    不足清償依協商條件每月應還款之金額，從而，本件債務人
    毀棄協商之承諾，自屬不可歸責於己之事由。又債務人現任
    職於基隆市警察局，平均每月薪資約 7萬元，其名下雖有土
    地及房屋等不動產，惟經調閱本院97年度執字第 15837號強
    制執行事件卷宗，該等不動產之拍賣底價為 1,844,000元，
    而債務人所負債務總額高達 4,040,682元，堪認債務人確有
    不能清償債務之情。此外，本件又查無債務人有消費者債務
    清理條例第6條第3項、第 8條或第46條各款所定駁回更生聲
    請之事由存在，則債務人聲請更生，應屬有據，應予准許，
    並命司法事務官進行本件更生程序，爰裁定如主文。
中    華    民    國    98    年    6     月    2     日
                  民事庭法  官  李媛媛
以上正本係照原本作成。
本件裁定不得抗告。
本裁定已於98年6月3日12時公告。
中    華    民    國    98    年    6     月    2     日
                        書記官  黃錫煒


司法院資訊處製作；財團法人民間司法改革基金會備份。
